【裁判字號】    90,訴,1721
【裁判日期】    900823
【裁判案由】    返還借款
【裁判全文】
臺灣高雄地方法院民事判決  九十年度訴字第一七二一號
    原      告  台灣土地銀行
    法定代理人  甲○○
    訴訟代理人  乙○○
                丙○○
    被      告  丁○○
右當事人間返還借款事件，本院判決如左：
    主      文
被告應給付原告新台幣參佰肆拾伍萬玖仟零壹拾肆元，及自民國八十八年十一月三十
日起至清償日止，按週年利率百分之九點二計算之利息，並自民國八十八十二月二十
九日起至清償日止，逾期在六個月以內者，按上開利率百分之十，逾期超過六個月者
，按上開利率百分之二十計算之違約金。
訴訟費用由被告負擔。
    事      實
甲、原告方面：
  一、聲明：如主文所示。
  二、陳述：
      被告於民國八十五年十月十一日向原告借用新台幣（下同）五百萬元，約定借
      款期限為自八十五年十月十一日起至一百零五年十月十一日止，並約定按基本
      放款利率加七點二碼即週年利率百分之九點二計算利息，且分二百四十期按月
      於十一日平均攤還本息。並約定如未按期給付，即喪失期限利益，全部債務均
      視為到期。且如逾期清償，在六個月以內者，按上開利率百分之十，超過六個
      月者，按上開利率百分之二十計付違約金。詎被告自八十六年七月十一日起之
      本息即未按期攤還，經向被告催討，仍置之不理。原告乃聲請本院民事執行處
      以八十七年執字第二二九八八號執行事件，就被告所欠前開本金及其利息、違
      約金，拍賣被告所有供擔保之不動產，而經本院民事執行處分配該不動產拍賣
      得款，原告受分配拍賣所得金額為二百八十二萬八千四百八十二元，而依約由
      原告指定抵充順序，即清償部分本金及自八十六年七月十一日起至八十八年十
      一月二十九日止之利息，是被告尚積欠原告本金三百四十五萬九千零十四元，
      及如主文所示之利息、違約金尚未清償。為此依消費借貸契約之法律關係提起
      本件訴訟。
  三、證據：提出借據、授信約定書、本院民事執行處強制執行金額計算書分配表、
      利率表各一件為證。
乙、被告方面：
  一、聲明：駁回原告之訴。
  二、陳述：
      被告確實向原告借用系爭借款，對於原告主張其所積欠之本金及利息、違約金
      無意見，惟目前尚無能力清償。
    理      由
一、本件原告主張被告於八十五年十月十一日向原告借用五百萬元，約定自該日起至
    一百零五年十月十一日止，分期按月於十一日平均攤還本息，並約定如未按期給
    付，全部債務即視為到期，並依基本放款利率加七點二碼即週年利率百分之九點
    二計算利息，且如逾期清償，在六個月以內者，按上開利率百分之十，超過六個
    月者，按上開利率百分之二十計付違約金。惟被告自八十六年五月二日起即未按
    期繳付本息，經原告催討仍未清償。嗣由原告聲請本院民事執行處拍賣被告所有
    供擔保之不動產，於前開強制執行程序中，原告獲分配二百八十二萬八千四百八
    十二元，依約由原告指定抵充順序結果，被告尚積欠原告本金三百四十五萬九千
    零十四元，及如主文所示之利息、違約金等事實，業據提出借據、授信約定書、
    利率表及本院民事執行處強制執行金額計算書分配表各一份為證。而被告亦自認
    其向原告借用系爭借款，尚積欠原告如主文所示之本金及利息違約金未清償之事
    實，並經本院核閱上開借據、授信約定書、放款帳卡暨本院民事執行處強制執行
    金額計算書分配表中所載之借貸金額、利息及違約金等內容，亦與原告所述相符
    。原告前開主張，自堪信為真實。至被告所辯其無力清償云云，則屬債務人個人
    償債能力之問題，要與本件消費借貸契約之效力無涉，是被告所辯，並不可採。
二、按借用人應於約定期限內，返還與借用物種類、品質、數量相同之物。又遲延之
    債務，以支付金錢為標的者，債權人得請求依法定利率計算之遲延利息。但約定
    利率較高者，仍從其約定利息。再當事人得約定債務人不履行債務時，應支付違
    約金。民法第四百七十八條前段、第二百三十三條第一項、第二百五十條第一項
    分別定有明文。本件被告因未依約清償本息，依其與原告間所定之消費借貸契約
    之約定，全部債務視為立即到期。從而，原告依消費借貸契約之約定請求被告給
    付三百四十五萬九千零十四元，及自八十八年十一月三十日起至清償日止，按週
    年利率百分之八點七一計算之利息，並自八十八年七月一日起至清償日止，逾期
    在六個月以內者，各按上開利率百分之十，逾期超過六個月者，各按上開利率百
    分之二十計算之違約金，即屬正當，應予准許。
據上論結，原告之訴為有理由，依民事訴訟法第七十八條，判決如主文。
中      華      民      國    九十      年      八      月    二十三    日
                              臺灣高雄地方法院民事第五庭
~B法      官  汪怡君
右為正本，係照原本作成。
如不服本判決，應於送達後二十日內向本院提出上訴狀。
中      華      民      國    九十      年      八      月    二十三    日
~B書  記  官  李春慧


司法院資訊處製作；財團法人民間司法改革基金會備份。
